臺灣高等法院交通事件裁定　　　　　　　　　　　　九十三年度交抗字第一七九號
　　抗告人即
　　異議人即
　　即受處分人　甲○○
右抗告人因違反道路交通管理處罰條例案件，不服臺灣臺北地方法院中華民國九十三
年二月六日（九十二年度交聲字第一０二０號），提起抗告，本院裁定如左：
    主  文
抗告駁回。
    理  由
一、按汽車駕駛人，在交岔路口十公尺內臨時停車者，處新台幣（下同）三百元以上
    六百元以下罰鍰，道路交通管理處罰條例第五十五條第二款定有明文。又汽車臨
    時停車時，交岔路口、公共汽車招呼站十公尺內、消防栓、消防車出入口五公尺
    內不得臨時停車；汽車停車時，停車向外開啟車門時，應注意行人、車輛、並讓
    其先行，道路交通安全規則第一百十一條第一項第二款、第一百十二條第一項第
    十五款分別定有明文。另汽車駕駛人，駕駛汽車違反道路交通安全規則，因而肇
    事致人受傷者，吊扣其駕駛執照三個月至六個月，道路交通管理處罰條例第六十
    一條第三項亦規定甚明。
二、本件抗告人即異議人即受處分人甲○○，於民國九十二年三月八日上午九時許，
    駕駛車號二Ｍ─一九八號營業小客車，行經臺北市○○○路外側車道，至林森北
    路與一三三巷之交岔路口，欲停車購物，違規在交岔路口十公尺內臨時停車。且
    停車向外開啟車門時，疏未注意行人、車輛，未讓其先行，適有葉哲宏騎乘車號
    ＡＬＨ─九五三號機車，載友人陳星宇，行經該處，因閃避不及，人車倒地，陳
    星宇受有右腳撞傷之傷害。經台北市政府警察局中山分局交通分隊警員姚富春到
    場處理，並繪製現場圖。警員鄭美惠嗣擎單舉發。原處分機關審查結果認違規事
    實明確，依上揭法律規定裁處受處分人六百元之罰鍰，並吊扣駕駛執照三個月。
三、受處分人抗告意旨略以：當時開啟車門僅有十二公分，有注意並回頭看後方來車
    ，看到時已來不及關門。受處分人停車為靜止狀態，對方行駛中，為動態情形，
    應注意路況，是騎士葉哲宏只顧與女友講話，未注意路況，保持車與車之距離，
    因而撞上。本件車禍實非可歸責於受處分人。又受處分人主動報警前來處理，如
    有責任，如何敢報警，且受處分人已與被害人達成和解，警察應不得舉發。又原
    處分機關裁罰吊扣駕照三個月，剝奪職業駕駛人之工作權，顯有違憲之虞云云。
四、經查：受處分人於右揭時、地駕駛車號二Ｍ─一九八號營業小客車，違規在交岔
    路口十公尺內臨時停車，又停車向外開啟車門時，未注意行人、車輛，讓其先行
    ，適有葉哲宏騎乘車號ＡＬＨ─九五三號機車，搭載友人陳星宇，閃避不及，人
    車倒地，陳星宇受有右腳撞傷之事實，有馬偕紀念醫院醫療單據、藥袋、道路交
    通事故補充資料等在卷可稽（見原審卷第十六頁至第十八頁、第三十二頁）。葉
    哲宏於事發當日之交通事故談話紀錄表中稱：二Ｍ─一九八號營業小客車沿同向
    同車道路邊臨停，我也要靠路邊停車，所以當我車行駛該車左側時，該車突然開
    啟左前車門，擦撞我右側車身及乘客右腳等語指述綦詳（見原審卷第三十三頁）
    。並有臺北市政府警察局松山分局交通分隊製作之道路交通事故現場圖、交通事
    故談話紀錄表、道路交通事故補充資料表及交通事故分析研表附卷可稽（見原審
    卷第三十頁至第三十三頁）。如受處分人於開啟車門前有回頭觀察或以後照鏡察
    看，即可發現其左後方有機車駛至，其自承開啟車門約十二公分，才回頭看後方
    來車，已來不及關門（見其所提抗告狀理由三），且葉哲宏果因閃剎不及發生碰
    撞後而倒地，而與陳星宇受傷間具有因果關係。至葉哲宏駕駛機車有無疏於注意
    車前狀況，均不得解免受處分人違規停車，停車開啟車門未注意行人車輛，讓其
    先行，因而肇事使人受傷之責任。又駕駛汽車違反道路交通安全規則，因而肇事
    致人受傷者，依法應吊扣其駕駛執照，與肇事有無刑事責任或是否已為民事和解
    無關，不因其民事和解或不受刑事訴追而得免責。至抗告人爭執法律規定吊扣駕
    駛執照，剝奪職業駕駛人之工作權，為立法問題，非抗告程序所得救濟。原審法
    院因而駁回其異議，認事用法，均無不合。受處分人抗告意旨，仍執前詞，否認
    違規及原裁罰不當無理由，抗告應予駁回。
五、據上論斷，應依道路交通管理案件處罰條例第八十九條、刑事訴訟法第四百十二
    條，裁定如主文。
中　　　華　　　民　　　國　　九十三　　年　　　三　　　月　　二十四　　日
                            臺灣高等法院交通法庭
                                審判長法  官　洪　政　雄
                                      法  官　鄧　振　球
                                      法  官　趙　功　恆
右正本證明與原本無異。
不得再抗告。
                                      書記官　孫　佩　琳
中　　　華　　　民　　　國　　九十三　　年　　　三　　　月　　二十五　　日
